臺灣高等法院刑事判決
111年度上訴字第514號
上  訴  人  
即  被  告  葛朕邦




指定辯護人  本院公設辯護人李廣澤  
上列上訴人因違反槍砲彈藥刀械管制條例案件，不服臺灣新北地
方法院110年度訴字第73號，中華民國110年9月29日第一審判決
（起訴案號：臺灣新北地方檢察署109年度偵字第28606號），提
起上訴，本院判決如下：
    主  文
上訴駁回。
    事實及理由
壹、審理範圍：
    新修正刑事訴訟法第348條規定於民國110年6月18日生效，
    本件於111年2月10日繫屬本院，依刑事訴訟法施行法第7條
    之13前段規定，應適用修正後刑事訴訟法第348條規定釐定
    上訴範圍。上訴人即被告葛朕邦（下稱被告）言明對於原判
    決之罪及沒收不提起上訴，僅對量刑部分提起上訴（見本院
    卷第76頁、第102頁），故本件上訴範圍僅限於刑之部分，
    先予說明。 
貳、科刑所依據之犯罪事實與罪名：
一、原審認定之犯罪事實：
　　被告明知可發射子彈具有殺傷力之槍枝及具有殺傷力之子彈
    係槍砲彈藥刀械管制條例所列管之物品，未經主管機關許可
    不得持有，竟仍基於非法持有可發射子彈具殺傷力之非制式
    槍枝及具殺傷力子彈之犯意，於109 年2 月間某日，在其當
    時位在新北市○○區○○路000 號居處，向真實姓名年籍不詳、
    綽號「阿哲」之人取得可發射子彈具有殺傷力之非制式手槍
    （含彈匣1 個，槍枝管制編號0000000000號）及具有殺傷力
    之子彈3 顆（下稱本案槍枝、子彈）而非法持有之。嗣於10
    9 年7 月14日晚間6 時15分，在新北市○○區○○路0 段000 號
    216 號房內為警查獲其違反毒品危害防制條例案件，並於員
    警尚未發覺其持有本案槍枝子彈犯行前，主動向員警坦承其
    持有本案槍枝子彈而自願接受裁判，並供出本案槍枝子彈藏
    放處，將之交由員警查扣，而查悉上情。
二、原審認定之罪名：　　　　
　　核被告所為，係犯槍砲彈藥刀械管制條例第7 條第4 項之未
    經許可持有非制式手槍罪、同條例第12條第4 項持有具殺傷
    力子彈罪。被告以一行為同時觸犯上開二罪，為想像競合犯
    ，應依刑法第55條規定，從一重論以未經許可持有非制式手
    槍罪。
參、上訴駁回之理由：
一、被告上訴意旨略以：依槍砲彈藥刀械管制條例第18條第1項
    前段及刑法第66條但書規定，可知本件減輕其刑得減至三分
    之二，然原審量處被告有期徒刑2年10月，僅減輕其刑至二
    分之一，顯然上開規定不符等語。　　
二、被告於員警尚未發覺本案犯行前，主動向員警坦承其持有本
    案槍枝子彈，並告知員警本案槍枝子彈藏放處，交由員警查
    扣，堪認被告自首本案犯行，並報繳其持有之全部槍枝、子
    彈，符合槍砲彈藥刀械管制條例第18條第1 項前段減免其刑
    之規定，原審已審酌被告之犯罪情節，認應依上述規定減輕
    其刑，並就量刑部分審酌：被告明知非經主管機關許可，不
    得持有可發射子彈、具殺傷力之槍枝及具殺傷力之子彈，竟
    無視國家禁令，非法持有本案槍枝子彈，對社會治安之威脅
    非輕，亦對他人之身體、生命構成潛在重大之危險，所為實
    屬不該，惟念及被告犯後自首並始終坦承犯行，所持有之本
    案槍枝子彈尚無證據認曾用於其他犯罪，並衡酌其素行、違
    犯本案之動機、目的、情節、持有槍枝子彈之數量、時間長
    短、手段，以及其於原審審理時所自承之教育程度及家庭生
    活經濟狀況（見原審卷第170 頁），再兼衡其犯後於109 年
    10月間復向他人取得非制式改造手槍2 支而非法持有，經其
    於該案件坦承犯行，經臺灣士林地方檢察署檢察官以109 年
    度偵字第17316號、110 年度偵字第2439號提起公訴（見原
    審卷第176 頁）等一切情狀，量處有期徒刑2年10月，併科
    罰金新臺幣3萬元，並就併科罰金刑部分，諭知易服勞役之
    折算標準。本院認被告持有本案槍枝子彈之時間自109年2月
    間某日起至7月14日止，期間非短，原審所為量刑並未逾越
    法定刑度，尚無違比例原則及罪刑相當原則，難認有何不當
    。
三、按最高法院110年度台上大字第5660號裁定宣示前，下級審
    法院在檢察官未主張或盡其舉證、說明責任之情形下，業依
    職權調查，因而論以累犯，本乎前科形成累犯處斷刑或作為
    宣告刑事由之裁量，只須滿足其一，其評價即足，上級審法
    院自不能據以撤銷原判決（最高法院110年度台上大字第566
    0號裁定意旨參照）。本件檢察官雖未主張累犯之事實，亦
    未具體指出證明方法，然關於原審認定累犯之事實在最高法
    院110年度台上大字第5660號裁定之前並無違誤，且原審亦
    未因而加重其最低本刑，基於累犯資料本來即可以在刑法第
    57條第5款「犯罪行為人之品行」中予以負面評價，經本院
    審酌該前案紀錄，對被告所應負擔之罪責予以充分評價後，
    認原審所量處之刑亦無犄重或違反公平原則之情形，應屬無
    害於量刑結果之瑕疵，仍予維持。
四、另辯護人於辯護書提及本件適用修正後之槍砲彈藥刀械管制
    條例第7 條第4 項之未經許可持有非制式手槍罪、同條例第
    12條第4 項持有具殺傷力子彈罪，有說理不清之瑕疵等語，
    然本件上訴範圍不包含罪名之部分，且原審判決業已詳載理
    由，辯護人前揭指摘容有誤會，併此敘明。
五、綜上所述，被告上訴無理由，應予駁回。
據上論斷，應依刑事訴訟法第368條，判決如主文。
本案經檢察官陳詩詩提起公訴，檢察官黃和村到庭執行職務。
中　　華　　民　　國　　111 　年　　5 　　月　　12　　日
                  刑事第十二庭  審判長法　官  陳如玲
                                      法　官  廖建瑜
                                      法　官  魏俊明
以上正本證明與原本無異。
如不服本判決，應於判決送達後20日內敘明上訴理由，向本院提
出上訴狀 (應附繕本) ，上訴於臺灣高等法院。其未敘述上訴理
由者，應於上訴期間屆滿後20日內向本院補提理由書「切勿逕送
上級法院」。
                                      書記官  賴尚君
中　　華　　民　　國　　111 　年　　5 　　月　　12　　日
附錄：本案論罪科刑法條全文
槍砲彈藥刀械管制條例第7條
未經許可，製造、販賣或運輸制式或非制式火砲、肩射武器、機
關槍、衝鋒槍、卡柄槍、自動步槍、普通步槍、馬槍、手槍或各
類砲彈、炸彈、爆裂物者，處無期徒刑或 7 年以上有期徒刑，
併科新臺幣 3 千萬元以下罰金。
未經許可，轉讓、出租或出借前項所列槍砲、彈藥者，處無期徒
刑或 5 年以上有期徒刑，併科新臺幣 1 千萬元以下罰金。
意圖供自己或他人犯罪之用，而犯前二項之罪者，處死刑或無期
徒刑；處徒刑者，併科新臺幣 5 千萬元以下罰金。
未經許可，持有、寄藏或意圖販賣而陳列第 1 項所列槍砲、彈
藥者，處 5 年以上有期徒刑，併科新臺幣 1 千萬元以下罰金。
意圖供自己或他人犯罪之用，以強盜、搶奪、竊盜或其他非法方
法，持有依法執行公務之人所持有之第 1 項所列槍砲、彈藥者
，得加重其刑至二分之一。
第 1 項至第 3 項之未遂犯罰之。
槍砲彈藥刀械管制條例第12條
未經許可，製造、販賣或運輸子彈者，處 1 年以上 7 年以下有
期徒刑，併科新台幣 500 萬元以下罰金。
未經許可，轉讓、出租或出借子彈者，處 6 月以上 5 年以下有
期徒刑，併科新台幣 300 萬元以下罰金。
意圖供自己或他人犯罪之用，而犯前二項之罪者，處 3 年以上1
0 年以下有期徒刑，併科新台幣 700 萬元以下罰金。
未經許可，持有、寄藏或意圖販賣而陳列子彈者，處 5 年以下
有期徒刑，併科新台幣 300 萬元以下罰金。
第 1 項至第 3 項之未遂犯罰之。